【裁判字號】    90,連小,2
【裁判日期】    901026
【裁判案由】    清償債務
【裁判全文】
福建金門地方法院民事判決                              九十年度連小字第二號
    原    告    甲○○
    被    告    乙○○
右當事人間請求清償債務事件，本院判決如左：
    主    文
被告應給付原告新台幣壹拾萬元，及自民國八十八年十二月二日起至清償日止，按週
年利率百分之五計算之利息。
訴訟費用壹仟肆佰壹拾元由被告負擔。
本判決得假執行。
    事實及理由
一、兩造聲明及陳述要旨
  １、原告部分：原告主張被告於民國八十八年十一月二十三日，向原告借貸新台幣
      （下同）壹拾萬元，原告乃開立發票日為八十八年十一月二十三日，票據金額
      為一十萬元之支票一紙交付予被告，雙方約定於被告取得上開金額後二日，被
      告應將前開金額返還原告，詎被告並於同年月三十日，持系爭支票前往臺灣銀
      行馬祖分行兌現，取得上開金額後，竟未依約定在十二月一日將前開金額返還
      原告，幾經催討，均置之不理，為此，提出支票影本及臺灣銀行馬祖分行支票
      支付憑證影本各一張，爰依消費借貸之法律關係，請求被告給付如主文第一項
      所示之金額。
  ２、被告部分：被告抗辯雖曾於八十八年十一月二十三日收受原告所開立之系爭支
      票乙紙，並於八十八年十一月三十日兌現取得系爭金額，惟系爭金額係原告向
      被告買賣土地之定金，並非被告向原告借貸之金額，且因原告未依雙方約定之
      土地買賣契約給付價金，而依民法定二百四十九條規定沒收系爭金額，並提出
      土地買賣契約書影本一紙為證據，請求駁回原告之訴。
二、得心證之理由：
１、本件原告主張被告收受系爭金額之事實，業據其提出支票影本及臺灣銀行馬祖分
    行支票支付憑證影本為證，並為被告所不爭執，應堪信為真實。故本件爭執之要
    點為，原告所給付被告之系爭金額一十萬元，是否為金錢借貸關係抑或買賣契約
    關係之定金。經查：（１）被告雖抗辯系爭金額為土地買賣契約所給付之定金，
    並提出土地買賣契約書影本一份為憑，惟此為原告所否認，並以：土地買賣契約
    係被告與訴外人林金華所訂定，伊僅為見證人非當事人，系爭金額確為被告向其
    借貸，與土地買賣契約無關等語置辯，被告對於提所提出之上開買賣契約書載明
    ，當事人為乙○○、林金華，見證人為甲○○之內容，復無法提出說明其源由，
    自尚難以此土地買賣契約書證明所主張之事實，原告所辯，自堪信為實在，此外
    ，被告復無法舉證以實其說，則原告依消費借貸請求被告給付新台幣壹拾萬及法
    定遲延利息，為有理由。
結論：本件原告之訴為有理由，依民事訴訟法第七十八條、第四百三十六條之二十、
第四百三十六條之十八，判決如主文。
中    華    民    國      九十      年      十      月      二十六      日
                                    福建金門地方法院連江民事庭
                                            法  官  顏  淑  惠
右為正本係照原本作成。
如對於本判決上訴須於判決送達後廿日內向本院提出上訴狀。
上訴內應記載上訴理由，表明下列各款事項：
一、原判決所違背之法令及其見體內容。
二、依訴訟資料可認為原判決有違背法令之見體事實。
中    華    民    國      九十      年      十      月      二十九      日
                                            書記官  林  長  貴


司法院資訊處製作；財團法人民間司法改革基金會備份。
